最高法院刑事判決　　　　　　　　　　　　　　　九十三年度台上字第四五五五號
　　上　訴　人　甲○○
右上訴人因違反毒品危害防制條例案件，不服台灣高等法院台中分院中華民國九十年
十月十八日第二審更審判決（九十年度上更(二)字第三二二號，起訴案號：台灣台中地
方法院檢察署八十七年度偵字第二八四四、二八四五、三八０七、四七０一號），提
起上訴，本院判決如左：
    主  文
原判決撤銷，發回台灣高等法院台中分院。
    理  由
本件原判決認定上訴人甲○○因施用毒品海洛因及安非他命耗費過鉅，需款孔急，遂
萌歹念，意圖營利，基於販賣毒品海洛因之概括犯意，連續於(一)、民國八十七年一月
二十四日或二十五日之該日十五時許，在台中市○○路與大雅路附近土地公廟內，販
賣一包海洛因予張福星，得款新台幣（下同）一萬元。(二)、八十七年二月一日十時許
，與陳瑞芬（業經判處罪刑確定）在台中市○○○路○段一三七號之三陳瑞芬居住處
，基於犯意之聯絡，共同販賣一包海洛因予張福星，由上訴人交付予張福星，得款三
千元。嗣於八十七年二月四日二十一時十分許，在台中市○○路一二九號中洲旅社三
０八室張福星（當時冒名李永春）及其未婚妻吳虹柔之居處，為警查獲（其經警採尿
送驗結果呈嗎啡及甲基安非他命陽性反應，涉犯施用第一、二級毒品罪部分，已經一
審判決免刑確定），經警詢問張福星、吳虹柔後，始查悉上情等情。因而撤銷第一審
關於甲○○被訴販賣第一級毒品諭知無罪部分，改判論處上訴人甲○○共同連續販賣
毒品，累犯罪刑，固非無見。
惟查：(一)、有罪之判決書，對於被告有利之證據不採納者，應記載其理由，刑事訴訟
法第三百十條第二款定有明文。原判決憑以認定上訴人犯罪之證據，無非以證人張福
星、吳虹柔於警訊中之證述為其論據。然稽之卷內資料，證人張福星於被警查獲之翌
日即八十七年二月五日偵訊時，檢察官詢以「你在警訊稱施用之海洛因是向甲○○、
陳瑞芬買的？」答：「我祇向陳瑞芬買而已。」再詢以「共買幾次？時間、地點？」
答：「約在一個月前買過一次，隔一星期又買第二次，再隔一星期買第三次。是在中
市○○路、健行路口附近之土地公廟旁。我都是打陳瑞芬之呼叫器，再與她約地點交
易。第一次買一萬元一小包，第二次買三千元一小包，第三次買二千元一小包。」問
：「甲○○有無賣過毒品給你？」答：「沒有，在過農曆年前二天，我向陳瑞芬買毒
品，她說要叫甲○○拿給我，後來並沒有，……。」（見八十七年度偵字第二八四四
號偵查卷第一九、二０頁）證人張福星於偵查中之證述異於警訊時之證詞，究以何者
為正確，原審並未根究明白，亦未於理由內說明該證人於偵查中之證詞，何以不足採
為有利上訴人之證據。僅憑該證人於警訊時不利上訴人之證詞，遽予論處上訴人共同
連續販賣毒品，累犯罪刑，顯有證據調查未盡及判決不載理由之違法。(二)、上訴人甲
○○係於八十七年二月四日二十一時十分許，在台中市○○路一二九號中洲旅社三０
八室張福星及其未婚妻吳虹柔之居處，與張福星同被查獲。據卷附之台中市警察局第
一分局扣押證明筆錄（收據）所載，僅扣得含有海洛因針筒（已混入美鈉水）一支（
見警卷四第十二頁）。並無證人張福星或其未婚妻吳虹柔所持有之毒品扣案。而據該
證人於警訊時之所供，其於八十七年二月三日十五時許左右，為台中市警察局第三分
局刑事組人員查獲其持有及施用之海洛因，移送台灣台中地方法院檢察署偵辦，同年
月四日十二時許交保返家等情（見同上警卷第五、六頁）。並參以卷附之同上檢察署
檢察官八十七年度偵字第二八九六號起訴書（見同上偵查卷第七六、七七頁）犯罪事
實欄所載，查獲該證人持有毒品海洛因一小包（淨重一點七六公克），即有調閱該案
卷證查明經查扣之毒品海洛因是否購自上訴人之必要，原審未為必要調查，自有證據
調查未盡之違法。上訴意旨執以指摘原判決不當，非無理由，應認原判決仍有撤銷發
回更審之原因。
據上論結，應依刑事訴訟法第三百九十七條、第四百零一條，判決如主文。
中　　　華　　　民　　　國　　九十三　　年　　　九　　　月　　　二　　　日
                              最高法院刑事第二庭
                                  審判長法官  陳　錫　奎
                                        法官  洪　清　江
                                        法官  李　伯　道
                                        法官  邵　燕　玲
                                        法官  陳　世　雄
      右正本證明與原本無異
                                              書  記  官
中　　　華　　　民　　　國　　九十三　　年　　　九　　　月　　　八　　　日
                                                                        Ｅ
